【裁判字號】    91,易,1325
【裁判日期】    920407
【裁判案由】    違反動產擔保交易法
【裁判全文】
臺灣臺南地方法院刑事判決                        九十一年度易字第一三二五號
    公  訴  人  臺灣臺南地方法院檢察署檢察官
    被      告  乙○○
右列被告因違反動產擔保交易法案件，經檢察官提起公訴（九十一年度偵字第七○四
七號），本院判決如左：
    主  文
乙○○動產擔保交易之債務人，意圖不法之利益，將標的物出質，致生損害於債權人
，處有期徒刑參月，如易科罰金，以參佰元折算壹日。
    事  實
一、乙○○於民國九十年五月十八日，以動產擔保交易附條件買賣之方式，向甲○○
    ○股份有限公司（簡稱東洋公司）購買車牌號碼三Ｓ─一一一一號賓士牌（型號
    為Ｓ三二○型）自用小客車一部，為動產擔保交易之債務人。約定總價金新台幣
    （下同）三百二十四萬元，採分期付款方式，期間自九十年六月十八日起至九十
    三年五月十八日止，分三十六期給付，每月一期，每期給付九萬元，標的物存放
    地點為台南市○○路○段一００號，在價金未付清之前，標的物所有權仍屬於出
    賣人所有，買受人僅得依約占有使用，不得任意遷移或為其他處分。詎乙○○在
    取得標的物之後之不詳時間，意圖為自己不法之利益，在位於台南市○區○○路
    二段一○○號十樓居所內，向某經營地下錢莊之不詳姓名男子借款三十萬元後，
    將前揭車輛出質予該不詳姓名男子。乙○○自九十年十一月十八日起，即未給付
    前揭車款予東洋公司，後又因未繳交利息予該不詳姓名男子，於九十一年十一月
    間某日，在台南市○○路華南銀行附近，遭前揭不詳姓名男子夥同另二名不詳姓
    名男子，將前揭車輛強行開走不知去向，致東洋公司追索無著受有損害。
二、案經東洋公司訴請台灣台南地方法院檢察署檢察官偵查起訴。
    理  由
一、訊據被告乙○○對於前揭為動產擔保交易之債務人，自九十年十一月十八日起未
    給付車款及前揭車輛已遭不詳姓名之男子強行開走，已不知去向之事實坦承不諱
    。此部分事實與告訴人之指訴部分相符，且有動產擔保附條件買賣契約書、動產
    擔保交易附條件買賣設定登記申請書、東洋公司催收管理系統各一紙為證，當可
    採信。唯被告辯稱：我因魏陳清香欠我錢沒還，一時周轉不靈，於九十年上半年
    間看報紙打0000000000號行動電話，向地下錢莊借款三十萬元，並交
    付支票一紙（發票人：乙○○、付款人：彰化銀行北台南分行、帳號：0000
    0000000000號、支票號碼：ＰＧ0000000號），借款當時對方
    有影印我的行車執照影本當作財力證明，後因無法償還，於九十一年十一月份左
    右被地下錢莊之人將車強行開走，我並未將車出質，行車執照還在我身上云云。
二、經查：
    (1)被告辯稱魏陳清香欠其金錢未還，造成其一時周轉不靈，以致無法給付車款云
      云，並提出本院民事執行處通知及附表共六紙（見檢卷第二十八頁至第三十三
      頁）為證。然查依被告所提出之本院民事執行處附表附記欄第六項記載：「九
      十一年五月十三日下午四時於第一投標室第三次拍賣」等語，可知被告聲請本
      院拍賣魏陳清香房地第三次拍賣之時間為九十一年五月十三日，尚在被告買賣
      前揭車輛之前，足認被告辯稱係因魏陳清香欠其金錢未還，以致造成其一時周
      轉不靈，無法給付車款云云，不足採信。
    (2)經本院分別向中華電信股份有限公司（以下簡稱中華電信）臺灣南區電信分
      公司台南營運處彰化銀行北台南分行交通部公路總局嘉義區監理所臺南監
      理站（以下簡稱臺南監理站）等機關，調閱0000000000號行動電
      話之申請人及通聯紀錄支票提示人為何人之紀錄三Ｓ－一一一一號自用小
      客車之車籍資料等。經各該公司分別回函以電話為預付卡用戶，因使用人未
      依約定於開機後一個月內告知其人別資料，已遭該公司停機，故並無用戶資料
      ，且查無通聯紀綠。支票尚未提示。車輛仍為被告所有，並未移轉等情。
      有中華電信行動通信公司九十二年二月十二日函彰化銀行北台南分行九十
      二年一月二十二日彰銀北台南字第九五六一號函臺南監理站九十二年二月十
      一日嘉監南字第○九二○○○二七五八號函及所附之汽車異動歷史查詢、汽車
      新領牌照登記書各一紙為證。本院雖無法查得被告係向何經營地下錢莊之男子
      借錢，然證人黃子倫於九十一年十月二十二日本院調查中，經本院與被告隔離
      訊問時證稱：我於九十一年十一月份左右，忘記詳細日期，我當時剛好從林森
      路華南銀行門口出來，看到被告車子從他車庫出來，他問我要去那裡，我說要
      去五期育平五街，他就要載我一程，我就於華南銀行門口旁邊的巷子，就是華
      南銀行與他家中間坐上他的車子，一轉角於林森路上就被一群人，好像約兩、
      三人，人數忘記了，均是男的攔下，他們就叫被告下車，我坐在駕駛旁邊，他
      們發生爭執，我在車上，爭執後他們就把被告車鑰匙拿走，叫我下車，就把車
      開走。事後我問被告發生何事？他沒有說什麼，一直向我道歉；當時他們開走
      車時，我記得兩個坐前座，一個坐後座，他們應該是三個人；那三人有人穿襯
      衫、西裝褲，有人穿Ｔ恤、牛仔褲；叫我下車的人，是以國語叫我下車，但應
      不是外省腔；那三人身高約一百七十多公分等語。核與被告於當日庭訊中供稱
      ：我當時把車子開出，我家隔壁剛好是華南銀行，我一出車門就看到證人，我
      問他要去哪裡，我可以載他一程；證人於我轉出來的地方上車；於林森路上，
      就是我剛開出來幾公尺就被攔下；攔下我們的人共有三人；他們敲我車子叫我
      下來與他們談，我就到車外與他們談，證人當時在車子內；他們三人穿花色襯
      衫，我不太記得；三人口音之口音國、台語均有；三人之身高均約一百七十公
      分上下等語，大致相符。足認被告辯稱伊曾向經營地下錢莊之不詳姓名之男子
      借錢未還，該不詳姓名之男子夥同他人強行將前揭車輛開走乙節當可採信。
    (3)參酌民間之借貸多有將行車執照質押於債權人處，債務人將車輛開回自行使用
      之情形，被告雖辯稱其並未將車輛出質，並於九十一年十一月十一日本院調查
      中當庭提出行車執照原本一紙為證，然查：被告於九十年十一月十九日即首次
      未繳納車款之次日，即以遺失為由，向臺南監理站申請補發行車執照，被告庭
      呈者為其申請補發之行車執照，而非原持有之行車執照，被告應係將行車執照
      質押於該不詳姓名之男子處，再以遺失為由向臺南監理站申請補發。再參酌被
      告如未將前揭出輛出質於該不詳姓名之男子，該男子借款予被告又以何為擔保
      ？且該男子又如何知悉被告有前揭車輛可供其強行開走取償？等情足認被告確
      係將前揭車輛出質於該不詳姓名男子。
    綜上所述，足認被告所辯無非事後卸責之詞不足採信。
二、核被告乙○○未經東洋公司之同意，將該車輛出質於不詳姓名之男子，所為係違
    反動產擔保交易法第三十八條動產擔保交易之債務人，意圖不法之利益，將標的
    物出質，致生損害於債權人之罪。公訴人認為被告係觸犯遷移之罪尚有未洽，惟
    二者係同一條文之罪，並無變更起訴法條之必要。爰審酌被告犯罪之動機、目的
    、手段、分期付款未繳金額所生危害、迄今未為民事清償等一切情狀，量處如主
    文所示之刑，並諭知易科罰金之折算標準，以資懲儆。
據上論斷，應依刑事訴訟法第二百九十九條第一項前段、動產擔保交易法第三十八條
，刑法第十一條前段、第四十一條第一項前段，罰金罰鍰提高標準條例第一條前段、
第二條，判決如主文。
中      華      民      國      九十二      年    四    月      七      日
          臺灣臺南地方法院刑事第五庭
                                          法  官  蔡  直  青
右正本證明與原本無異。
如不服本判決，應於判決送達後十日內向本院提出上訴狀( 應附繕本 )。
                                          書記官  沈  建  杉
中      華      民      國      九十二      年    四    月      八      日
附錄本案論罪科刑法條全文
動產擔保交易法第三十八條
動產擔保交易之債務人，意圖不法之利益，將標的物遷移、出賣、出質、移轉、抵押
或為其他處分，致生損害於債權人者，處三年以下有期徒刑、拘役或科或併科六千元
以下之罰金。


司法院資訊處製作；財團法人民間司法改革基金會備份。
